最高法院刑事判決　　　　　　一○○年度台上字第三二七一號
上　訴　人　湯程凱
　　　　　　徐振蒝
上 列一 人
選任辯護人　張淑琪律師
上列上訴人等因違反毒品危害防制條例案件，不服台灣高等法院
台中分院中華民國一○○年三月一日第二審判決（一○○年度上
訴字第三六號，起訴案號：台灣台中地方法院檢察署九十九年度
偵字第五三三二號），提起上訴，本院判決如下：
    主  文
原判決關於湯程凱所犯其附表一編號二至七、九所示共七罪部分
均撤銷，發回台灣高等法院台中分院。
其他上訴駁回。
    理  由
壹、撤銷發回（即湯程凱所犯原判決附表一編號二至七、九所示
    共七罪）部分：
本件原審認定上訴人湯程凱有原判決事實欄（下稱事實欄）一之
(二)至(七)、(九)所載基於營利之意圖，販賣第三級毒品愷他命予沈延
霈共七次之犯行，因而維持第一審論處湯程凱犯原判決附表一（
下稱附表一）編號二至七、九所示販賣第三級毒品七罪刑之判決
，駁回湯程凱在第二審此部分之上訴，固非無見。
惟按毒品危害防制條例第十七條第一項規定，犯同條例第四條至
第八條、第十條或第十一條之罪，供出毒品來源，因而查獲其他
正犯或共犯者，減輕或免除其刑。則施用毒品之人如供出毒品之
來源，有可能因而獲邀減輕或免除其刑之寬典，故其陳述須無瑕
疵可指外，且為擔保持有或施用毒品者所稱其所買受毒品指證之
真實性，尤應有足以令人確信其陳述為真實之補強證據，始能資
為論罪之依據。因而，事實審法院必須調查其他證據以為補強，
使其證明力達於一般人均不致有所懷疑而得確信其為真實之程度
，始得據為對他人不利之認定。而關於毒品施用者其所稱向某人
購買毒品之供述，必須補強證據佐證，係指毒品購買者之供述縱
使並無瑕疵，仍須補強證據佐證，以擔保其供述之真實性，該所
謂補強證據，必須與施用毒品者關於相關毒品交易之供述，具有
相當程度之關連性，且足使一般人對於施用毒品者之供述無合理
之懷疑存在，而得確信其為真實，始足當之。至於購買毒品者先
後陳述次數之多寡、內容是否一致，均非足以擔保其關於毒品來
源陳述真實性之補強證據，故不能據為關於毒品來源之陳述是否
與事實相符之判斷依據。本件原判決認湯程凱分別於(1)民國九十
八年二月間某日，(2)九十八年三月初某日，(3)九十八年三月十七
日以前之中旬某日，(4)九十八年三月十八日至二十五日間某日，
(5)九十八年四月八日以前之四月上旬某日，(6)九十八年四月十一
日，(7)九十八年五月中旬某日，各販賣愷他命予沈炎霈一次（共
七次）之犯行，係依憑：沈延霈於警詢、偵查、第一審之證詞
，及原審法院九十八年度少調字第八九八號案件向檢察官、少年
法庭法官之供述，九十八年三月三十日凌晨零時四十三分許，
湯程凱以門號0000000000號行動電話撥打沈延霈使用之門號0000
000000號行動電話之通訊監察譯文為其論據。然湯程凱矢口否認
有該七次之犯行。查：前述通訊監察譯文之對話內容如下：「
沈延霈：喂，我已經有了。湯程凱：有了，你要過來嗎？沈延霈
：有了。湯程凱：你怎麼沒有告訴我。沈延霈：你太晚。湯程凱
：這邊拿走，我已經拿了，17就好。沈延霈：你先放著，明天再
拿。湯程凱：好，拜拜。」（見九十八年少調字第八九八號卷第
五十五頁反面）上述通話內容，縱能證明湯程凱與沈延霈間有談
及毒品交易的事實，但其等電話通訊之時間係在「九十八年三月
三十日凌晨零時四十三分」，而沈延霈所稱「明天再拿」等語，
湯程凱於翌（三十一）日是否有將毒品交付沈延霈，似仍屬不明
。況無論上開九十八年三月三十日或三十一日，均與原審認定湯
程凱有販賣愷他命予沈延霈七次之前述(1)至(7)所示之犯罪時間不
同。則原判決究竟依憑上揭所示通訊監察譯文如何之內容認定
湯程凱有該七次販賣愷他命予沈延霈之犯行？又上揭湯程凱與沈
延霈之對話內容究與湯程凱該七次販賣愷他命之犯行有如何之關
連性？原判決均未詳細勾稽，明白說明，即遽以「上開通聯譯文
即可佐證被告湯程凱確有調度愷他命並陳明出售價格之販賣愷他
命情事」等語（見原判決第十二頁第七行至第九行），逕認為足
以佐證前揭所示沈延霈證詞之真實性，其此部分之採證、認事
職權之行使，難謂適合。綜上，前述沈延霈之證詞縱屬前後一
致，究非屬該證詞以外之其他必要證據，即不能以沈延霈前後之
證詞相互間作為其指證犯罪事實之補強證據。且上開之通訊監
察譯文似無從佐證原判決所認定前揭湯程凱基於營利之意圖，販
賣愷他命予沈延霈七次之犯罪事實確與事實相符。是沈延霈之證
詞是否確與事實相符，尚非全無疑義，事關本件重罪，有詳加調
查釐清論述之必要。乃原審就上情未詳予調查研求，即遽認沈延
霈之指證有前述所示之通訊監察譯文可資佐證而認與事實相符
，並為不利於湯程凱之判決，自有調查未盡及理由欠備之違法。
上訴意旨執以指摘原判決此部分違法，尚非全無理由，應認有發
回更審之原因。
貳、上訴駁回部分：
按刑事訴訟法第三百七十七條規定，上訴於第三審法院，非以判
決違背法令為理由，不得為之。是提起第三審上訴，應以原判決
違背法令為理由，係屬法定要件。如果上訴理由書狀並未依據卷
內訴訟資料，具體指摘原判決不適用何種法則或如何適用不當，
或所指摘原判決違法情事，顯與法律規定得為第三審上訴理由之
違法情形，不相適合時，均應認其上訴為違背法律上之程式，予
以駁回。
一、附表一編號八所示湯程凱販賣第三級毒品一罪部分：
本件原審經審理結果，認為湯程凱有事實欄一之(八)所載基於營利
之意圖，販賣愷他命予沈延霈一次之犯行，因而維持第一審關於
此部分論處湯程凱販賣第三級毒品一罪刑（主刑為有期徒刑五年
十月）之判決，駁回湯程凱在第二審此部分之上訴。已詳調查
、取捨證據之結果及憑以認定犯罪事實之心證理由，並就湯程凱
否認犯行之供詞及其所辯各語，認非可採，予以論述。按證據之
取捨、證據證明力之判斷，以及事實有無之認定屬事實審法院之
職權，苟其取捨判斷與認定，並不違背論理法則及經驗法則，即
不容任意指為違法，而執為適法之第三審上訴理由。原判決依憑
湯程凱於警詢中自白其於九十八年四月二十九日有拿愷他命到南
投縣竹山鎮給沈延霈等語，及沈延霈於偵查中結證之證詞，以及
對沈延霈使用門號0000000000號行動電話依法通訊監察所得之譯
文，其中九十八年四月二十九日下午五時四十分許，湯程凱以其
持用之門號0000000000號行動電話撥打沈延霈上開門號之通訊監
察譯文等證據資料，資以認定湯程凱確有事實欄一之(八)所載販賣
愷他命予沈延霈一次之犯行。已說明本於調查所得心證，定其取
捨而為事實判斷之理由。所為論斷，均有卷存證據資料可資覆按
。此乃屬原審採證、認事職權之適法行使，不容任意指為違法。
由上可知，原判決關於此部分，並非單憑沈延霈之證詞為其唯一
之證據，並無湯程凱上訴意旨所指缺乏補強證據之違法情形。湯
程凱上訴意旨猶置原判決所為明白論斷於不顧，對於事實審法院
取捨證據與自由判斷證據證明力之職權行使，徒以自己之說詞，
任意指為違法，要與法律規定得為第三審上訴理由之違法情形，
不相適合。其此部分之上訴違背法律上之程式，應予駁回。
二、徐振蒝販賣第三級毒品一罪部分：
本件原審經審理結果，認為徐振蒝有事實欄二所載基於營利之意
圖，販賣愷他命予吳宗恩一次之犯行，因而維持第一審關於此部
分論處徐振蒝販賣第三級毒品一罪刑（主刑為有期徒刑五年四月
）之判決，駁回徐振蒝在第二審之上訴。已詳調查、取捨證據
之結果及憑以認定犯罪事實之心證理由，並就徐振蒝否認犯行之
供詞及其所辯各語，認非可採，予以論述。查：(一)、原判決已
明吳宗恩本欲向沈延霈購買愷他命，惟因沈延霈手上正好沒有愷
他命，且無暇調貨，轉而介紹吳宗恩向徐振蒝購買愷他命等情，
業據沈延霈、吳宗恩分別於警詢、偵查及第一審審理中證述明確
，互核相符，且與員警對沈延霈使用之門號0000000000號行動電
話依法通訊監察所得，其中九十八年三月二十四日凌晨一時零四
分許，吳宗恩以門號0000000000號市內電話撥打沈延霈上開門號
之通訊監察譯文對話內容亦相契合等由甚詳，且均有卷存證據資
料可資覆按。則沈延霈、吳宗恩於警詢及偵查中之證述，既與其
等在第一審審理中之證詞一致，縱認原判決論述該等警詢及偵查
中之證詞如何具有證據能力之理由有微疵，惟除去沈延霈、吳宗
恩警詢與偵查中之證詞，仍應為同一事實之認定，顯然於判決無
影響。徐振蒝上訴意旨指摘原判決未明沈延霈、吳宗恩之警詢
及偵查筆錄如何具有證據能力，有判決理由不備之違法云云，自
非合法之第三審上訴理由。(二)、刑事訴訟法第一百六十三條規定
揭櫫當事人調查證據主導權之大原則，法院於當事人主導之證據
調查完畢後，認為事實未臻明瞭仍有待釐清時，固得斟酌具體個
案之情形，裁量是否補充介入調查。但如待證事實已臻明瞭，無
再調查之必要者，法院未為無益之調查，即不能指為有應調查之
證據而不予調查之違法。原判決認定徐振蒝確有前揭販賣愷他命
予吳宗恩一次之犯行，其犯罪事實並無不明瞭之處。原審審判長
於一○○年二月十五日上午審判時，詢以：「尚有何證據請求調
查？」，徐振蒝及其原審辯護人均答稱：「沒有。」，且在原審
辯論終結前，亦均未曾聲請為其他證據之調查，有該審判筆錄可
稽。是有關徐振蒝部分之待證事實既已臻明確，原審因而未贅行
調閱徐振蒝與吳宗恩間之通聯紀錄，自與應於審判期日調查之證
據而未予調查之違法情形有別，徐振蒝上訴意旨執以指摘原審就
此部分有調查職責未盡之違法云云，自非適法之第三審上訴理由
。(三)、徐振蒝其餘上訴意旨猶以：原判決單憑吳宗恩前後不一致
之證詞為其唯一之論據，未明有何補強證據可資佐證吳宗恩證
述為真實，採證有違證據法則，且有理由欠備之違法云云。核係
對於事實審法院取捨證據與自由判斷證據證明力之職權行使，及
置原判決所為明白論斷於不顧，重為事實之爭辯，否認犯罪，徒
以自己之說詞，任意指摘為違法，難認已符合首揭法定之第三審
上訴要件。衡以前開說明，徐振蒝部分之上訴違背法律上之程式
，應予駁回。
三、原判決附表一編號一所示湯程凱轉讓偽藥一罪部分：
按上訴得對於判決之一部為之；未聲明為一部者，視為全部上訴
。刑事訴訟法第三百四十八條第一項定有明文。查湯程凱提起上
訴，並未聲明係對於判決一部為之，自應視為全部提起上訴。又
上訴於第三審之上訴書狀，應述上訴之理由，其未述者，得
於提起上訴後十日內補提理由書於原審法院；已逾上訴期間，而
於第三審未判決前仍未提出上訴理由書狀者，第三審應以判決駁
回之，刑事訴訟法第三百八十二條第一項、第三百九十五條後段
規定甚明。湯程凱因違反毒品危害防制條例案件，不服原審判決
，於一○○年三月二十一日提起上訴，並未述理由，嗣於同年
三月三十一日補提上訴理由書狀，僅就附表一編號二至九所示販
賣第三級毒品八罪部分述理由，並未就附表一編號一所示轉讓
偽藥一罪部分述不服之理由，迄今逾期已久，於本院未判決前
仍未提出，依上開規定，此部分上訴自非合法，應予駁回。
據上論結，應依刑事訴訟法第三百九十七條、第四百零一條、第
三百九十五條，判決如主文。
中    華    民    國  一○○  年    六    月   十六   日
                      最高法院刑事第十一庭
                          審判長法官  賴  忠  星  
                                法官  呂  丹  玉  
                                法官  吳      燦  
                                法官  蔡  名  曜  
                                法官  葉  麗  霞  
本件正本證明與原本無異
                                      書  記  官  
中    華    民    國  一○○  年    六    月  二十一  日
                                                     m